臺灣高等法院高雄分院刑事判決　　　　 96年度上易字第870號
上　訴　人　臺灣高雄地方法院檢察署檢察官
上　訴　人
即　被　告　甲○○
　　　　　　　　　　　號
選任辯護人　吳文豊律師
上列上訴人因被告違反著作權法案件，不服臺灣高雄地方法院95
年度易字第1962號中華民國96年7 月12日第一審判決（起訴案號
：臺灣高雄地方法院檢察署95年度偵字第17374 號），提起上訴
，本院判決如下：
    主  文
原判決撤銷。
甲○○擅自以移轉所有權之方法散布著作原件而侵害他人之著作
財產權，處有期徒刑捌月，減為有期徒刑肆月，如易科罰金，以
銀元參佰元即新台幣玖佰元折算壹日，扣案如附表一所示之遊戲
光碟仟佰拾玖片均沒收；又擅自以重製之方法侵害他人之著
作財產權，處有期徒刑捌月，減為有期徒刑肆月，如易科罰金，
以銀元參佰元即新台幣玖佰元折算壹日，扣案如附表二所示之盜
版光碟貳拾壹片均沒收；應執行有期徒刑柒月，如易科罰金，以
銀元參佰元即新台幣玖佰元折算壹日，緩刑年，扣案如附表一
所示之遊戲光碟共仟佰拾玖片及如附表二所示之盜版光碟貳
拾壹片均沒收。
    事  實
一、甲○○明知如附表一所示之「刀戟戡魔錄」等影集係霹靂多
    媒體股份有限公司（下稱霹靂公司）授權群體工作室有限公
    司（下稱群體公司）發行、出租、重製、再轉讓VCD 、DVD
    等影音產品之專屬權利，未經群體公司之同意及授權，不得
    擅自以移轉所有權之方法散布著作物原件，亦不得重製。詎
    其竟基於散布著作原件而侵害他人著作財產權之犯意，未經
    群體公司之同意及授權，自民國94年10月起至95年5 月11日
    止，在其位於高雄市○○區○○路20巷1 弄19號之住處，透
    過網際網路連接至雅虎奇摩拍賣網站，以帳號「saab620207
    」，在上開網站公開張貼販售如附表一所示影集原件VCD 、
    DVD 光碟片之訊息，供不特定人上網競標，並提供其所有手
    機門號0000000000號作為交易聯繫之用，經客戶下標之後則
    使用宅急便貨到付款之方式為移轉著作物原件多次，得款新
    臺幣（下同）8 至9 萬元。又另行起意，於94、95年間之某
    時，在其上址住處，以重製之方法，以其所有之電腦將「霹
    靂劍蹤」、「刀戟戡魔錄」視聽著作，拷貝在其所有之空白
    光碟片，而重製「霹靂劍蹤」DVD6片及「刀戟戡魔錄」DVD
    15片。嗣經群體公司之法務專員蔡培於95年3 月10 日13
    時9 分許，在該拍賣網站上發現，仍佯裝客戶以1250 元 之
    價格得標，經甲○○將佯裝客戶蔡培所標得之「刀戟戡魔
    錄」著作原件VCD 光碟寄達後，報警處理，於95年5 月11日
    為警持搜索票至甲○○上揭住處實施搜索，並扣得如附表一
    所示之著作光碟原件3,319 片及如附表二所示之盜版光碟21
    片，而查悉上情。
二、案經群體公司訴由台南縣政府警察局佳里分局移送台灣台南
    地方法院檢察署檢察官呈請台灣高等法院檢察署檢察長令轉
    臺灣高雄地方法院檢察署檢察官偵查起訴。
    理  由
壹、證據能力部分：
    本判決所引用之證據資料（詳後引證據），其中傳聞證據部
    分，縱無刑事訴訟法第159 條之1 至第159 條之4 或其他規
    定之傳聞證據例外情形，亦因被告、辯護人及檢察官於本院
    審判程序對證據能力均不爭執，依刑事訴訟法第159 條之5
    第2 項之規定，本院審酌該證據作成之情況，認為適當，均
    得為證據。
貳、實體部分：
一、前開事實，業據上訴人即被告（下稱被告）甲○○於本院審
    理時坦承不諱，核與證人蔡培於警詢時及證人即警員王琦
    、柯屏一於原審審理時所證述之情節大致相符，且證人邱文
    昌於原審審理時亦證稱：伊轉賣時有告訴被告不可以轉賣，
    伊從沒有與群體公司簽約，伊提不出授權資料等語，復有群
    體公司勘驗結果報告、宅急便單據、佳里分局扣押物品清單
    各1 份，以及佳里分局扣押筆錄、扣押物品收據、扣押物品
    目錄表、現場查獲光碟照片7 紙、群體公司公司執照、營利
    事業登記證、霹靂公司智慧財產權證明書、專屬授權書、附
    表各名稱光碟之封面、封底影印資料、雅虎奇摩拍賣網站帳
    號「saab620207」多次刊登拍賣、商品結標、被告於上開網
    站登入、被告使用門號0000000000通聯調閱查詢、和信公司
    函附被告之IP位置及相關上網、告訴人「risen_2006」得標
    等資料各1 份在卷足參，及如附表一所示之著作光碟原件3,
    319 片、如附表二所示之盜版光碟21片扣案可資佐證，故被
    告之自白應與事實相符，堪予採信。本案事證明確，被告前
    開犯行已堪認定。
二、核被告所為，係犯著作權法第91條之1 第1 項之擅自以移轉
    所有權之方法散布著作原件而侵害他人之著作財產權罪（起
    訴書法條誤載為第3 項、第2 項）及同法第91條第1 項之擅
    自以重製之方法而侵害他人著作財產權罪。按刑事法若干犯
    罪行為態樣，本質上原具有反覆、延續實行之特徵，立法時
    既予特別歸類，定為犯罪構成要件之行為要素，則行為人基
    於概括之犯意，在密切接近之一定時、地持續實行之複次行
    為，倘依社會通念，於客觀上認為符合一個反覆、延續性之
    行為觀念者，於刑法評價上，即應僅成立一罪。學理上所稱
    「集合犯」之職業性、營業性或收集性等具有重複特質之犯
    罪均屬之，例如經營、從事業務、收集、販賣、製造、散布
    等行為概念者是（最高法院95年度台上字第1079號、第3937
    號、第4686號判決意旨參照）。本件被告移轉所有權散布如
    附表一所示光碟著作原件之行為，均係在密集期間內以相同
    之方式持續進行，未曾間斷，是此散布著作原件之犯行，即
    具有反覆、延續實行之特徵，從而在行為概念上，縱有多次
    散布之舉措，仍應評價認係包括一罪之集合犯，故僅成立一
    罪。被告所犯上開2 罪，犯意個別，行為亦殊，應分論併罰
    。另中華民國96年罪犯減刑條例業於96年7 月16日生效施行
    ，本案被告犯罪時間係於96年4 月24日以前，又無該條例第
    3 條規定不予減刑之情形，爰依該條例第2 條第1 項第3款
    之規定減其宣告刑2 分之1 。
四、原審就被告所犯擅自以移轉所有權之方法散布著作原件而侵
    害他人之著作財產權部分據以論處被告罪刑，固非無見；惟
    查：（一）原判決事實欄認定被告所為，係犯擅自以移轉所
    有權之方法散布著作原件而侵害他人之著作財產權罪，惟主
    文及理由欄卻認被告所為係犯明知係侵害著作財產權之重製
    光碟而散布罪，尚有未洽；（二）原判決未詳予推究，就擅
    自以重製之方法而侵害他人著作財產權部分逕為被告無罪之
    諭知，亦有未合。（三）中華民國96 年 罪犯減刑條例業於
    96年7 月16日生效施行，原審未及適用予以被告減刑，亦有
    未洽。被告上訴意旨認原判決量刑過重，指摘原判決不當，
    並無理由；檢察官上訴意旨，認被告應成立擅自以重製之方
    法而侵害他人著作財產權罪，指摘原判決不當，為有理由，
    且原判決亦有上開可議之處，自應由本院將原判決撤銷改判
    。審酌被告未經群體公司之授權，即擅自重製及轉賣散布著
    作原件，而侵害群體公司之著作財產權，惟念被告轉賣所得
    8 萬餘元，尚非甚巨，犯後坦承犯行，並已與告訴人群體公
    司達成和解，賠償30萬元，有和解書1 份可按等一切情狀，
    就擅自以移轉所有權之方法散布著作原件而侵害他人之著作
    財產權部分，仍如原審量處有期徒刑8 月，減為有期徒刑4
    月，如易科罰金，以銀元300 元即新台幣900 元折算1 日；
    就擅自以重製之方法而侵害他人著作財產權部分，量處有期
    徒刑8 月，減為有期徒刑4 月，如易科罰金，以銀元300 元
    即新台幣900 元折算1 日；應執行有期徒刑7 月，如易科罰
    金，以銀元300 元即新台幣900 元折算1 日。扣案如附表一
    所示之光碟原件共3,319 片，及如附表二所示盜版光碟21片
    ，均為被告所有，且分別係被告犯著作權法第91條第1 項、
    第91條之1 第1 項之罪所用之物，爰均依著作權法第98條前
    段規定，併予宣告沒收。另被告行為時之刑法第41條第1項
    前段規定：「犯最重本刑為5 年以下有期徒刑以下之刑之罪
    ，而受6 個月以下有期徒刑或拘役之宣告，因身體、教育、
    職業、家庭之關係或其他正當事由，執行顯有困難者，得以
    1 元以上3 元以下折算1 日，易科罰金。」第2 項規定：「
    併合處罰之數罪，均有前項情形，其應執行之刑逾6 月者，
    亦同。」又被告行為時之易科罰金折算標準，修正前罰金罰
    鍰提高標準條例第2 條前段（現已刪除）規定，就其原定數
    額提高為100 倍折算1 日，則被告行為時之易科罰金折算標
    準，應以銀元300 元折算1 日，經折算為新臺幣後，應以新
    臺幣900 元折算為1 日。惟95年7 月1 日修正公布施行之刑
    法第41條第1 項前段則規定：「犯最重本刑為5 年以下有期
    徒刑以下之刑之罪，而受6 個月以下有期徒刑或拘役之宣告
    者，得以新臺幣1000元、2000元或3000元折算1 日，易科罰
    金。」第2 項規定：「前項規定於數罪併罰，其應執行之刑
    未逾6 月者，亦適用之。」比較修正前後之易科罰金折算標
    準，以95年7 月1 日修正公布施行前之規定，較有利於被告
    2 人，則應依刑法第2 條第1 項前段，適用修正前刑法第41
    條第1 項前段、第2項規定，併此敘明。
據上論結，應依刑事訴訟法第369 條第1 項前段、第364 條、第
299 條第1 項前段，著作權法第91條第1 項、第91條之1 第1 項
、第98條前段，刑法第2 條第1 項前段，第11條、修正前第41條
第1 項前段、第2 項、第51條第5 款，修正前罰金罰鍰提高標準
條例第2 條，現行法規所定貨幣單位折算新台幣條例第2 條，中
華民國96年罪犯減刑條例第2 條第1 項第3 款、第7 條、第9 條
，判決如主文。
本案經檢察官陳宗吟到庭執行職務。
中　　華　　民　　國　　96　　年　　10　　月　　17　　日
                  刑事第九庭    審判長法  官  莊秋桃
                                      法  官  范惠瑩
                                      法  官  陳  箐
以上正本證明與原本無異。
不得上訴。
中　　華　　民　　國　　96　　年　　10　　月　　17　　日
　　　　　　　　　　　　　　　　　　　書記官  張宗芳
附錄本件判決論罪科刑法條：
著作權法第91條
擅自以重製之方法侵害他人之著作財產權者，處 3 年以下有期徒
刑、拘役，或科或併科新臺幣 75 萬元以下罰金。
意圖銷售或出租而擅自以重製之方法侵害他人之著作財產權者，
處6 月以上五年以下有期徒刑，得併科新臺幣20萬元以上2 百萬
元以下罰金。
以重製於光碟之方法犯前項之罪者，處 6 月以上 5 年以下有期
徒刑，得併科新臺幣 50 萬元以上 5 百萬元以下罰金。
著作僅供個人參考或合理使用者，不構成著作權侵害。
著作權法第91條之1
擅自以移轉所有權之方法散布著作原件或其重製物而侵害他人之
著作財產權者，處3 年以下有期徒刑、拘役，或科或併科新臺幣
五十萬元以下罰金。
明知係侵害著作財產權之重製物而散布或意圖散布而公開陳列或
持有者，處3 年以下有期徒刑，得併科新臺幣7 萬元以上75 萬
元以下罰金。
犯前項之罪，其重製物為光碟者，處 6 月以上 3 年以下有期徒
刑，得併科新臺幣20萬元以上2 百萬元以下罰金。但違反第87條
第4款 規定輸入之光碟，不在此限。
犯前二項之罪，經供出其物品來源，因而破獲者，得減輕其刑。
附表一：
┌──┬────────────┬───┬───────┐
│編號│片名                    │數量  │備註          │
├──┼────────────┼───┼───────┤
│ 1  │刀戟戡魔錄第一集VCD     │900片 │每套30片共30套│
│    │                        │      │，900片。     │
├──┼────────────┼───┼───────┤
│ 2  │刀戟戡魔錄第一集DVD     │7片   │              │
├──┼────────────┼───┼───────┤
│ 3  │刀戟戡魔錄第二集VCD     │1320片│每套40片，共33│
│    │                        │      │套，1320片    │
├──┼────────────┼───┼───────┤
│ 4  │刀戟戡魔錄第二集DVD     │60片  │每套20片，共3 │
│    │                        │      │套，60片      │
├──┼────────────┼───┼───────┤
│ 5  │霹靂劍蹤VCD             │360片 │每套30片，共12│
│    │                        │      │套，360片     │
├──┼────────────┼───┼───────┤
│ 6  │闍城血印                │312片 │每套26片，共12│
│    │                        │      │套，312片     │
├──┼────────────┼───┼───────┤
│ 7  │末世錄VCD               │360片 │每套24片，共15│
│    │                        │      │套，360片     │
├──┼────────────┴───┴───────┤
│合計│著作物原件光碟共3319片                          │
└──┴────────────────────────┘
附表二：（盜版光碟）
┌──┬────────────┬───┬
│編號│片名                    │數量  │
├──┼────────────┼───┼
│ 1  │刀戟戡魔錄DVD           │15片  │
├──┼────────────┼───┼
│ 2  │霹靂劍蹤DVD             │6片   │
└──┴─────────────────
